臺灣南投地方法院刑事判決
110年度易字第266號
公  訴  人  臺灣南投地方檢察署檢察官 
被      告  陳健志



上列被告因竊盜案件，經檢察官提起公訴（110 年度偵字第5693
號），及移送併案審理（111 年度少連偵字第6 號），被告於準
備程序中就被訴事實為有罪之陳述，經告以簡式審判之旨，並聽
取當事人意見後，本院裁定進行簡式審判程序，判決如下：
    主    文
丙○○犯如附表二各編號「所犯罪名及科刑」欄所示之罪，處如
附表二各編號「所犯罪名及科刑」欄所示之刑及「沒收」欄所示
之沒收。應執行有期徒刑陸月，如易科罰金，以新臺幣壹仟元折
算壹日。
    犯罪事實
一、丙○○分別與附表一編號1 、2 、3 所示之少年陳○（民國
　　94年12月生，真實姓名年籍詳卷）、與附表一編號4 所示之
　　陳旻佑，共同意圖為自己不法之所有，基於竊盜之犯意聯絡
　　，分別於附表一所示之時間、地點，以附表一所示之方式，
　　竊取附表一所示之自小客車車牌各2 面；得手後，隨即逃離
　　現場。嗣經警方執行搜索，當場查獲上開車牌、並扣得鈑手
　　1 支，而悉上情。
二、案經南投縣政府警察局草屯分局報告臺灣南投地方檢察署檢
　　察官偵查起訴及移送併辦。
    理    由
一、程序方面：
    被告丙○○所犯刑法第321 條第1 項第3 款之加重竊盜罪，
　　係死刑、無期徒刑、最輕本刑為3 年以上有期徒刑以外之罪
　　，且非高等法院管轄第一審案件，被告於本院準備程序中，
　　先就被訴事實為有罪之陳述，經告知簡式審判程序之旨，並
　　聽取檢察官、被告之意見後，本院裁定進行簡式審判程序；
　　又本案之證據調查，依刑事訴訟法第273 條之2 之規定，不
　　受同法第159 條第1 項、第161 條之2 、第161 條之3 、第
　　163 條之1 及第164 條至第170 條之限制，合先敘明。
二、認定犯罪事實所憑之證據及理由：
    上揭犯罪事實業據被告於警詢、偵訊、本院訊問、準備程序
　　及審理時均坦承不諱（見警一卷第1 至4 頁、警二卷第1 至
　　4 頁、偵一卷第20至22、47至50頁、聲羈卷第29、30頁、本
　　院卷第20、116 、162 、168 、212 、213 頁），核與另案
　　少年陳○（見警一卷第8 、9 頁、警二卷第5 至9 頁、偵一
　　卷第69至71頁）、另案被告陳旻佑（見偵一卷第75、76頁）
　　、被害人甲○○（見警一卷第19頁、警二卷第10至14頁）、
　　告訴代理人丁○○（見警一卷第27、28、30、31頁）、乙○
　　○（見警一卷第36-1頁）證述之情節大致相符，並有指認犯
　　罪嫌疑人紀錄表、犯罪嫌疑人指認表、南投縣政府警察局草
　　屯分局偵查隊扣押物品目錄表、失車- 案件基本資料詳細畫
　　面報表、贓物認領保管單、南投縣政府警察局草屯分局中正
　　派出所、新光派出所受（處）理案件證明單、車號查詢汽車
　　車籍、查獲現場照片、南投縣政府警察局草屯分局中正派出
　　所照片黏貼紀錄表（見警一卷第5 至7 、18、21至26、32、
　　33、35、36至38、42至48頁）等件附卷可稽，足認被告之自
　　白均與事實相符，均得採信。本案事證明確，被告之犯行均
　　可認定，均應依法論罪科刑。
三、論罪科刑之理由：
  ㈠按所謂之「攜帶兇器」，祇須於行竊時攜帶具有危險性之兇
　　器為已足，該兇器不必原屬行竊者本人所有，亦不以自他處
　　攜至行竊處所為必要，縱在行竊場所隨手拾取應用，其有使
　　人受傷害之危險既無二致，自仍應屬上述「攜帶兇器」之範
　　疇（最高法院90年度台上字第1261號判決意旨參照）。核被
　　告所為，均係犯刑法第321 條第1 項第3 款之攜帶兇器竊盜
　　罪。此外，檢察官移送併案之犯罪事實，與本案檢察官起訴
　　之附表一編號3 之犯罪事實，有單純一罪關係，為起訴效力
　　所及，本院自應併予審理。
　㈡被告與另案少年陳○就附表一編號1 、2 、3 所示之犯行，
　　有犯意聯絡及行為分擔，被告與另案被告陳旻佑就附表一編
　　號4 所示之犯行，有犯意聯絡及行為分擔，均應依刑法第28
　　條論以共同正犯。 　　 
  ㈢被告所犯上開各罪間，犯意各自有別、行為互有不同，應予
　　分別論罪、合併處罰。
　㈣再按，成年人教唆、幫助或利用兒童及少年犯罪或與之共同
    實施犯罪或故意對其犯罪者，加重其刑至2 分之1 。所稱少
    年，指12歲以上未滿18歲之人。滿20歲為成年。兒童及少年
    福利與權益保障法第112 條第1 項前段、第2 條後段及民法
    第12條分別定有明文。查被告為滿20歲之成年人，另案少年
    陳○係94年12月生，行為時為12歲以上未滿18歲之15歲少年
　　，有調查筆錄、相片影像資料查詢結果在卷為參（見警二卷
　　第5 、24頁），被告亦自承知悉陳○大概15、16歲左右（見
　　本院卷第213 頁），其等共同犯附表一編號1 、2 、3 所示
　　之犯行，就附表一編號1 、2 、3 所示之犯行，被告均應依
　　前揭規定（刑法總則加重性質）加重其刑。 　　
  ㈤刑之量定，為求個案裁判之妥當性，法律固賦予法院裁量權
    ，但此項裁量權之行使，除應依刑法第57條規定，審酌行為
    人及其行為等一切情狀，為整體之評價，並應顧及比例原則
    與平等原則，使罪刑均衡，輕重得宜，以契合社會之法律感
    情。又刑法第59條規定犯罪之情狀可憫恕者，得酌量減輕其
    刑，其所謂「犯罪之情狀」，與同法第57條規定科刑時應審
    酌之一切情狀，並非有截然不同之領域，於裁判上酌減其刑
    時，應就犯罪一切情狀（包括第57條所列舉之10款事項），
    予以全盤考量，審酌其犯罪有無可憫恕之事由（即有無特殊
    之原因與環境，在客觀上足以引起一般同情，以及宣告法定
    低度刑，是否猶嫌過重等等），以為判斷（最高法院95年度
    台上字第6157號判決意旨參照）。刑法第321 條第1 項之加
    重竊盜罪之法定刑為6 月以上有期徒刑，而同為加重竊盜者
    ，其原因動機不一，犯罪情節亦未必盡同（如竊取之財物價
    值高低等），危害社會之程度自屬有異，法律科處此類犯罪
    ，所設之法定最低本刑同為6 月以上有期徒刑，實不可謂不
    重；於此情形，倘依其情狀處以6 月以下有期徒刑，足以懲
    儆，並且可達防衛社會之目的，尚非不可依客觀之犯行與主
    觀之惡性二者加以考量其情狀是否有可憫恕之處，適用刑法
    第59條之規定酌量減輕其刑，期使個案裁判之量刑，斟酌至
    當，符合比例原則。而以被告攜帶凶器竊取他人物品，固應
　　予以非難，然其犯後坦承犯行、具有悔意，竊取之物品價值
　　非鉅、且均經被害人等領回（見警一卷第23、24、32、36-3
　　頁），攜帶之兇器鈑手1 支，雖為金屬材質，但總長約10.5
　　公分、鈑口寬約2 公分、握柄寬約1 公分（見本院卷第 162
　　頁），危險性較低等情，倘若科以最低法定刑度有期徒刑 7
　　月（附表一編號1 、2 、3 ）、6 月（附表一編號4 ），猶
　　嫌過重，客觀上足以引起一般人之同情，難認罪刑相當，犯
　　罪情狀顯可憫恕，均依刑法第59條規定酌量減輕其刑。 
　㈥爰審酌被告不思依循正途申請車牌，竟然攜帶兇器竊取他人
　　車牌，非僅破壞被害人等對於財產權之支配，並且危害他人
　　之生命、身體安全，行為實有不該，兼衡其犯後坦承犯行、
　　具有悔意，竊取之車牌均經被害人等領回，自述國中肄業、
　　中度智能障礙之智識程度，從事拆板模、禮儀社等工作、家
　　庭經濟情況小康之生活狀況（見本院卷第162 、171 、 172
　　、213 頁），及其各次犯罪動機、目的、手段、情節、所生
　　危害、竊取物品價值，暨其品行等一切情形，分別量處如主
　　文所示之刑，並均諭知易科罰金之折算標準（按：附表一編
　　號1 、2 、3 之罪依兒童及少年福利與權益保障法第112 條
　　第1 項前段刑法總則加重性質規定加重其刑後，其法定刑之
　　上限仍在5 年以下，依刑法第59條規定減刑為有期徒刑6 月
　　以下，即已符合法定得易科罰金之要件，最高法院99年度台
　　非字第86號判決意旨參照）。又酌以本案各次犯行手段相同
　　、情節相似，合併定其應執行之刑為如主文所示，並諭知易
　　科罰金之折算標準。
  ㈦扣案之鈑手1 支，為被告所有、供本案4 次犯罪所用（見本
　　院卷第20頁），均依刑法第38條第2 項前段規定宣告沒收。
　　至於本案被告各次犯罪所竊取之車牌，既均經被害人等領回
　　，依刑法第38條之1 第5 項規定，即無庸再予以宣告沒收。
據上論斷，應依刑事訴訟法第273 條之1 第1 項、第299 條第 1
項前段，判決如主文。 
本案經檢察官黃天儀提起公訴暨檢察官王元隆移送併辦，檢察官
廖秀晏到庭執行職務。
中    華    民    國   111    年    7     月    5     日
                  刑事第一庭        法  官    張國隆
以上正本與原本無異。
如不服本判決應於收受送達後20日內向本院提出上訴書狀，並應
敘述具體理由；其未敘述上訴理由者，應於上訴期間屆滿後20日
內向本院補提理由書（均須按他造當事人之人數附繕本）「切勿
逕送上級法院」。
告訴人或被害人如對於本判決不服者，應具備理由請求檢察官上
訴，其上訴期間之計算係以檢察官收受判決正本之日期為準。
                                    書記官    張馨方
中    華    民    國   111    年    7     月    5     日
附錄本案論罪科刑法條： 
中華民國刑法第321 條第1 項
犯前條第1 項、第2 項之罪而有下列情形之一者，處6 月以上 5
年以下有期徒刑，得併科50萬元以下罰金：
一、侵入住宅或有人居住之建築物、船艦或隱匿其內而犯之。
二、毀越門窗、牆垣或其他安全設備而犯之。
三、攜帶兇器而犯之。
四、結夥三人以上而犯之。
五、乘火災、水災或其他災害之際而犯之。
六、在車站、港埠、航空站或其他供水、陸、空公眾運輸之舟、
　　車、航空機內而犯之。 
附表一：
編號 車牌號碼 失竊時間 失竊地點 被害人 竊取方式  1 QM-7427 110 年6 月21 日下午5 時 4 分許 南投縣○○鎮 ○○路○○巷 000 號旁空地 乙○○ 丙○○在現場把風，由少 年陳○（另案處理）持客 觀上可為兇器之扣案鈑手 鬆開車牌螺絲，以此拆卸 竊取車牌。  2 AHG-9538 110 年6 月22 日下午4 時10 分許 南投縣○○鎮 ○○路000 號 旁 甲○○ 丙○○在現場把風，由少 年陳○（另案處理）持客 觀上可為兇器之扣案鈑手 鬆開車牌螺絲，以此拆卸 竊取車牌。  3 AHG-9602 110 年9 月15 日中午12時許 南投縣○○鎮 ○○路000 號 旁 甲○○ 丙○○在現場把風，由少 年陳○（另案處理）持客 觀上可為兇器之扣案鈑手 鬆開車牌螺絲，以此拆卸 竊取車牌。  4 6217-WG 110 年8 月23 日上午8 時許 南投縣○○鎮 ○○路0000號 前停車場 寶旺萊開發有限公司 丙○○在現場把風，由其 胞弟陳旻佑（另案偵辦） 持客觀上可為兇器之扣案 鈑手鬆開車牌螺絲，以此 拆卸竊取車牌。 
附表二：
編號 犯罪事實 所犯罪名及科刑 沒收  1 如附表一編 號1 所示 丙○○成年人與少年共同犯攜 帶兇器竊盜罪，處有期徒刑肆 月，如易科罰金，以新臺幣壹 仟元折算壹日。 扣案之鈑手 壹支，沒收 之。   2 如附表一編 號2 所示 丙○○成年人與少年共同犯攜 帶兇器竊盜罪，處有期徒刑肆 月，如易科罰金，以新臺幣壹 仟元折算壹日。 扣案之鈑手 壹支，沒收 之。  3 如附表一編 號3 所示 丙○○成年人與少年共同犯攜 帶兇器竊盜罪，處有期徒刑肆 月，如易科罰金，以新臺幣壹 仟元折算壹日。 扣案之鈑手 壹支，沒收 之。  4 如附表一編 號4 所示 丙○○共同犯攜帶兇器竊盜罪 ，處有期徒刑參月，如易科罰 金，以新臺幣壹仟元折算壹日 。 扣案之鈑手 壹支，沒收 之。 
附表三：警、偵卷宗簡稱表
卷宗名稱 簡稱 南投縣政府警察局草屯分局投草警偵字第110002 1867號刑案偵查卷宗 警一卷 南投縣政府警察局草屯分局投草警偵字第110002 1422號刑案偵查卷宗 警二卷 臺灣南投地方檢察署110 年度偵字第5693號偵查 卷宗 偵一卷 臺灣南投地方檢察署111 年度少連偵字第6 號偵 查卷宗 偵二卷